臺灣桃園地方法院刑事判決
                                  105年度訴更(一)字第3號
公  訴  人  臺灣桃園地方法院檢察署檢察官 
被      告  謝炎星


選任辯護人  吳金棟律師
上列被告因偽造文書等案件，檢察官提起公訴（104 年度偵字第
8647號），經本院於民國104 年9 月8 日以104 年度審訴字第72
9 號為公訴不受理判決，檢察官上訴後，經臺灣高等法院於104
年12月31日以104 年度上訴字第3059號判決撤銷原判決（被告對
之提起上訴，經最高法院於105 年9 月30日以105 年度台上字第
2468號判決駁回其上訴），發回本院，本院更為判決如下：
    主  文
謝炎星犯行使偽造私文書罪，處有期徒刑貳月，如易科罰金，以
新臺幣壹仟元折算壹日。如附表所示之偽造印文及印章均沒收；
未扣案之犯罪所得新臺幣元柒萬元沒收，於全部或一部不能沒收
時，追徵其價額。
    犯罪事實
謝炎星基於行使偽造私文書、幫助納稅義務人以不正當方法逃漏
稅捐之犯意，先於民國99年間，擅自委託不知情之業者印製「國
際青年商會中華民國總會新北市三峽國際青年商會」（下稱「三
峽青商會」）空白收據、刻製「三峽國際青年商會」、「王識凱
」、「張庭瑋」、「詹翊瑄」等印章，再於101 年10月前某日，
向余德勇陳稱，捐款與三峽青商會可節稅，只要支付三峽青商會
捐款收據面額8 至10% 之款項，就可取得全部面額之捐款收據，
可介紹有需要之人等語，余德勇即與謝炎星共同基於幫助納稅義
務人以不正當方法逃漏稅捐之犯意聯絡（余德勇就此業經檢察官
為緩起訴處分確定），將此訊息告知告知林○翔（經檢察官為緩
起訴處分確定）。林○翔為求減稅，於101 年10月中旬將新臺幣
（下同）7 萬元交與余德勇作為取得捐款收據之對價。余德勇即
將上款於同年月間交與謝炎星，謝炎星就以上開空白收據、印章
偽造如附表所示之捐款收據4 紙，並將之交與余德勇，余德勇再
於桃園市桃園區之文中路將之交與林○翔。林○翔即將之交與其
不知情之配偶賴○元（經檢察官為不起訴處分確定），賴○元遂
持之採列舉扣除方式向財政部高雄市國稅局申報101 年度綜合所
得稅，而逃漏20萬7,946 元之個人綜合所得稅。謝炎星遂以上開
方式幫助林○翔逃漏上開稅捐，足以生損害於三峽青商會、王識
凱、張庭瑋、詹翊瑄及稅捐稽徵機關就稅捐收入與管理之正確性
。
    理  由
一、得心證之理由：
    ㈠上開犯罪事實，業經被告謝炎星於偵查中、本院均坦認不
      諱（他字第1617號卷第48至49頁、本院審訴更一字卷第29
      頁至同頁背面、本院訴更一字卷第18頁背面至第21頁、第
      123 頁背面），核與余德勇、林○翔、賴○元於偵查中所陳
      述之情節相符，並有101 年度綜合所得稅結算申報國稅局
      審核專用申報書、國際青年商會中華民國總會新北市第十
      二分會三峽國際青年商會收據即如附表所示之捐款收據、
      財政部北區國稅局板橋分局103 年11月25日北區國稅板橋
      營字第1030117451號函暨檢送之101 年度教育文化公益慈
      善機關或團體接受大額現金捐贈清冊、三峽青商會函文在
      卷可考，足認被告上開任意性之自白與事實相符，堪予採
      信。
    ㈡本案事證明確，被告犯行洵堪認定，應依法論科。
    ㈢本案發回意旨略係，本案應判明是否與被告所犯相類案情
      之他案具接續犯關係，或為獨立一罪。就此，既已有事證
      足資認定而說明如後，則辯護人聲請傳喚余德勇，即無必
      要，況辯護人已於本院審判程序捨棄之（本院訴更一字卷
      第124 頁），併此說明。
二、論罪科刑：
    ㈠法律之解釋及適用：
      ⒈被告行為後，稅捐稽徵法第43條雖經修正公布，並自103
         年6 月6 日生效施行，然該次修正僅單純為項次之變
        更，其實質構成要件及法定刑度俱未修正，自毋庸為新
        舊法之比較，先予敘明。
      ⒉接續犯乃行為人之數行為，於同一或密切接近時、地實
        行，侵害同一法益，而其各行為之獨立性極為薄弱，依
        一般社會健全觀念，難以強行分開，且在刑法評價上，
        以視為數個舉動之接續作為，合為包括之一行為，較為
        合理者而言。如行為人先後數行為，在客觀上係逐次實
        行，侵害數個同性質之法益，其每一前行為與次行為，
        依一般社會健全觀念，在時間差距上，可以分開，在刑
        法評價上，各具獨立性，每次行為皆可獨立成罪，自應
        按照其行為之次數，一罪一罰。又刑法修正廢止連續犯
        之規定後，除具有複次行為外觀之接續犯、集合犯仍為
        一罪評價外，各複次行為當本於一行為一罪一罰之原則
        予以論處。而行使偽造私文書之犯罪，本質上並非必然
        具有複次性，立法者亦無兼包含攝、聚多成一之擬制意
        思，社會通念尤難容忍一再違犯。接續犯之成立，係以
        時、空密接性為前提要件，透過對於同一法益之同種類
        侵害行為繼續不間斷之實行，業已稀釋個別行為之獨立
        性，致使刑法評價時將之視為單一、整體之犯罪行為，
        以符合社會一般人對於行為概念之認知，並與行為人之
        犯罪目的相互結合（最高法院105 年度台上字第2468號
        判決意旨參照）。經查：①余德勇將被告所告知可捐款
        節稅之上開訊息，接續轉知呂美玉、于占孝、徐惠美、
        吳怡慧、謝如琦、周秀美、范瑀芳、陳怡方等8 人（下
        稱呂美玉等8 人），呂美玉等8 人因而於101 年2 至3
        月間，分別將2 萬7,000 元、4 萬500 元、7 萬7,400
        元、4 萬0,500 元、4 萬5,000 元、4 萬5,000 元、4
        萬5,000 元、5 萬元交與余德勇，余德勇收齊後，即與
        被告約在余德勇所任職位於桃園市大園區之臺灣房屋內
        ，一次將上款交與被告，並取得被告事先填載完成、上
        載抬頭為呂美玉等8 人之不實捐款收據後，嗣於101 年
        4 月底前分別轉交與呂美玉等8 人，呂美玉等8 人遂各
        持以採列舉扣除方式向稅捐稽徵機關申報當年度個人綜
        合所得稅額，而各逃漏5 萬1,905 元、9 萬元、23萬5,
        100 元、8 萬8,313 元、5 萬4,752 元、19萬617 元、
        15萬300 元、10萬1,716 元之個人綜合所得稅。就此事
        實，業經檢察官提起公訴並經本院以104 年度審訴字第
        232 號判決判處被告罪刑（如該判決附表三），被告不
        服而提起上訴，亦先後經臺灣高等法院以104 年度上訴
        字第2776號判決、最高法院以105 年度台上字第1907號
        判決駁回其上訴而確定（下稱甲案）。②兩相比較，就
        取得不實捐款收據之納稅義務人而言，甲案為呂美玉等
        8 人，本案則是林○翔1 人；就時間、地點而言，甲案
        發生並完成於101 年4 月前，本案行為時點即101 年10
        月已與甲案至少相隔逾半年，且兩者之行為地點也有不
        同，兩者無認定時空密接之餘地；就犯罪目的而言，甲
        案係余德勇收齊呂美玉等8 人款項後一次交與被告，被
        告再一次偽製、交付抬頭為呂美玉等8 人之不實捐款收
        據，本案則是余德勇嗣另單獨收取林○翔款項後交與被
        告，被告再偽製、交付抬頭為林○翔之不實捐款收據。
        從而，依上開見解，甲案與本案之情節雖相似、交付不
        實捐款收據時間雖都在同一年度，然甲案與本案於對象
        、時間、地點、犯罪目的都可區隔，且所侵害法益有殊
        ，自應分別論斷，始足以充分評價其不法、罪責，並無
        將本案與甲案併論以接續犯之餘地，是辯護人具狀辯稱
        ，被告就本案與甲案有接續犯之關係，應諭知不受理判
        決等詞，即有誤會。
      ⒊案件曾經判決確定者，應諭知免訴之判決，刑事訴訟法
        第302 條第1 款定有明文。此係因同一案件，既經法院
        為實體上之確定判決，其犯罪之起訴權業已消滅，依一
        事不再理之原則，不許再為訴訟客體，更為其他有罪或
        無罪之實體上裁判。故此項原則，必須同一訴訟物體，
        即被告及犯罪事實均屬同一時，始能適用，假使被告或
        犯罪事實有一不符，即非前案之判決效力所能拘束，自
        無一事再理之可言（最高法院24年上字第152 號判例意
        旨參照）。本案既與甲案於犯罪事實可分，業如前述，
        自不受甲案判決效力所拘束，與甲案更不屬同一案件，
        是辯護人辯稱本案與甲案為同一案件而應為免訴判決等
        詞，亦有誤會。
    ㈡論罪：核被告所為，係犯刑法第216 條、第210 條之行使
      偽造私文書罪、稅捐稽徵法第43條第1 項之幫助逃漏稅捐
      罪。被告偽造三峽青商會之空白收據、偽刻「三峽國際青
      年商會」、「王識凱」、「張庭瑋」、「詹翊瑄」之印章
      、偽製印文均係偽造私文書之階段行為，其偽造私文書之
      低度行為，復為行使之高度行為所吸收，均不另論罪。就
      上開幫助逃漏稅捐罪，被告與余德勇有犯意聯絡及行為分
      擔，為共同正犯。被告利用不知情之業者偽造上開收據、
      偽刻上開印章，以遂其犯行，均為間接正犯。被告就同一
      納稅義務人所偽造如附表所示之捐款收據，侵害法益相同
      ，且係於密接之時、地接續實施，各行為之獨立性較為薄
      弱，依一般社會健全觀念，難以強行分開，在刑法評價上
      ，合為包括之一行為予以評價，較為合理，爰論以接續犯
      。又被告基於同一目的，就同一納稅義務人，偽造捐款收
      據後予以行使，並同時為幫助逃漏稅捐之舉，核屬以一行
      為觸犯上開罪名之想像競合犯，應依刑法第55條之規定，
      從一重之行使偽造私文書罪處斷。
    ㈢量刑：爰審酌被告竟偽造不實捐款收據，幫助他人逃漏稅
      捐，損及國家稅收與三峽青商會收據文書之正確性，又生
      損害於三峽青商會、王識凱、張庭瑋、詹翊瑄，實屬不該
      ，惟念其犯後坦承犯行，態度尚可，兼衡其犯罪之動機、
      目的、手段、情節、所生損害、其智識程度及生活狀況等
      一切情狀，量處如主文所示之刑，並諭知易科罰金之折算
      標準。
    ㈣沒收：被告行為後，刑法有關沒收之規定，業經修正公布
      並自105 年7 月1 日施行，而沒收已非刑罰，依修正後刑
      法第2 條第2 項之規定，應適用裁判時之法律，無庸為新
      舊法比較。①如附表所示之偽造印文及供偽製該等印文之
      偽造印章，均應依刑法第219 條之規定，宣告沒收。②被
      告因上開犯行所取得之7 萬元為其未扣案之犯罪所得，且
      被告自承均為其拿取（本院訴更一字卷第127 頁背面），
      應依刑法第38條之1 第1 項前段、第3 項之規定為沒收、
      追徵之諭知。③如附表所示偽造之私文書，已因被告交付
      與他人而非被告所有，不宣告沒收。
三、據上論斷，應依刑事訴訟法第299 條第1 項前段，稅捐稽徵
    法第43條第1 項，刑法第11條前段、第28條、第216 條、第
    210 條、第55條、第41條第1 項前段、第219 條、第38條之
    1 第1 項前段、第3 項，刑法施行法第1 條之1 第1 項、第
    2 項前段，判決如主文。本案經檢察官蕭方舟提起公訴，檢
    察官王晴怡到庭執行職務。
中　　華　　民　　國　107 　　年　　2 　　月　　22　　日
                  刑事第十庭審判長法　官　梁志偉
                                  法  官  劉俊源
                                  法  官  徐漢堂
以上正本證明與原本無異。
如不服本判決應於收受判決後10日內向本院提出上訴書狀，並應
敘述具體理由。其未敘述上訴理由者，應於上訴期間屆滿後20日
內向本院補提理由書(均須按他造當事人之人數附繕本)「切勿逕
送上級法院」。
                                  書記官　蔡政學
中　　華　　民　　國　 107　　年　　2 　　月　　23　　日
論罪法條為刑法第216 條、第210 條、稅捐稽徵法第43條第1 項
中華民國刑法第216條
（行使偽造變造或登載不實之文書罪）
行使第 210 條至第 215 條之文書者，依偽造、變造文書或登載
不實事項或使登載不實事項之規定處斷。
中華民國刑法第210條
（偽造變造私文書罪）
偽造、變造私文書，足以生損害於公眾或他人者，處 5 年以下
有期徒刑。
稅捐稽徵法第43條
（教唆或幫助逃漏稅捐之處罰）
教唆或幫助犯第 41 條或第 42 條之罪者，處 3 年以下有期徒
刑、拘役或科新臺幣 6 萬元以下罰金。
稅務人員、執行業務之律師、會計師或其他合法代理人犯前項之
罪者，加重其刑至二分之一。
稅務稽徵人員違反第 33 條規定者，處 1 萬元以上 5 萬元以下
罰鍰。
附表：

編號 捐款收據內容 偽造之印文及數量 出處 一 抬頭：林○翔金額：新臺幣壹拾伍萬元日期：101年6月12日 「三峽國際青年商會」、會長欄「王識凱」財務長欄「張庭瑋」、經辦員欄「詹翊瑄」，均各1 枚 他字第154號卷第2 頁背面 二 抬頭：林○翔金額：新臺幣參拾萬元日期：101 年4 月6日 「三峽國際青年商會」、會長欄「王識凱」財務長欄「張庭瑋」、經辦員欄「詹翊瑄」，均各1 枚 他字第154號卷第2 頁背面 三 抬頭：林○翔金額：新臺幣壹拾伍萬元日期：101 年7 月10日 「三峽國際青年商會」、會長欄「王識凱」財務長欄「張庭瑋」、經辦員欄「詹翊瑄」，均各1 枚 他字第154號卷第3 頁 四 抬頭：林○翔金額：新臺幣壹拾柒萬元日期：101 年9 月14日 「三峽國際青年商會」、會長欄「王識凱」、財務長欄「張庭瑋」、經辦員欄「詹翊瑄」，均各1 枚 他字第154號卷第3 頁 應沒收之偽造印章及數量：「三峽國際青年商會」、「王識凱」、「張庭瑋」、「詹翊瑄」印章，均各1 顆。